【裁判字號】    98,交聲,900
【裁判日期】    981204
【裁判案由】    違反道路交通管理處罰條例聲明異議
【裁判全文】
臺灣士林地方法院刑事裁定             98年度交聲字第900號
原處分機關  臺北市交通事件裁決所
異  議  人
即受處分人  甲  ○
上列異議人即受處分人因違反道路交通管理處罰條例案件，對於
臺北市交通事件裁決所於民國98年6 月9 日所為之處分（原處分
案號：北市裁催字第裁22-AEX526918號）聲明異議，本院裁定如
下：
    主  文
異議駁回。
    理  由
一、聲明異議意旨略以：異議人即受處分人甲○於民國98年3 月
    21日4 時44分許，騎乘車號BVX-158 號重型機車，（下稱系
    爭機車），行經臺北市○○路○ 段與昌吉街口遇到紅燈，斯
    時因異議人之行動電話鈴響，異議人遂騎上路旁人行道準備
    接聽來電，惟異議人騎上人行道後鈴響卻突然停止，異議人
    遂沿人行道行駛，通過昌吉街時已變成綠燈，值勤員警突然
    將伊攔下製單舉發，異議人是標準公民，只要有違規罰單，
    沒有不交罰款，異議人並未闖紅燈，請值勤員警舉證，願與
    值勤員警當面對談，爰聲明異議，請求撤銷原處分等語。
二、原處分意旨略以：異議人即受處分人甲○騎乘系爭機車，於
    98年3 月21日4 時44分許，在臺北市○○路○ 段、昌吉街口
    之設有燈光號誌管制之交岔路口時，因不遵守該處號誌之指
    示而闖紅燈行駛，為臺北市政府警察局大同分局寧夏派出所
    值勤員警攔停舉發闖紅燈之違規事實，依違反道路交通管理
    處罰條例第53條第1 項、第63條第1 項第3 款（漏載第3 款
    ），及違反道路交通管理事件統一裁罰基準及處理細則第43
    條、第44條之規定，處罰鍰新臺幣（下同）4500元，並記違
    規點數3 點等語。
三、按汽車駕駛人，行經有燈光號誌管制之交岔路口闖紅燈者，
    處1800元以上5400元以下罰鍰，道路交通管理處罰條例第53
    條第1 項定有明文。另汽車駕駛人駕駛汽車違反道路交通管
    理處罰條例第53條第1 項規定者，除應依該條所規定之罰鍰
    處罰外，並應予以記違規點數3 點，復為道路交通管理處罰
    條例第63條第1 項第3 款所明定。又汽車行駛至交岔路口，
    其行進、轉彎，應遵守燈光號誌或交通指揮人員之指揮；另
    行車管制號誌顯示為圓形紅燈者，其意義為車輛面對圓形紅
    燈表示禁止通行，不得超越停止線或進入路口，亦為道路交
    通安全規則第102 條第1 項第1 款前段、道路交通標誌標線
    號誌設置規則第206 條第5 款第1 目所分別規定，故汽機車
    駕駛人行進至有燈光號誌管制之交岔路口，其行進、轉彎應
    遵守燈光號誌之指示，在燈光號誌顯示為圓形紅燈之情形下
    ，不論有無往來車輛，即應停止於停止線前，而不得有超越
    停止線、進入路口之行為，否則即屬道路交通管理處罰條例
    之「闖紅燈」行為而應受罰。再道路交通管理處罰條例所稱
    之汽車，依該條例第3 條第8 款之規定，包含機器腳踏車在
    內。
四、次按交通部82年4 月22日交路字第009811號函示「闖紅燈」
    之認定標準，乃係為恐凡超越停止線即遽論處「闖紅燈」，
    將難為一般大眾所接受，亦非「道路交通管理處罰條例」當
    初立法精神，故為促使駕駛人回歸於對標線之認知，同時兼
    顧執法技術層面與大眾接受程度，茲就圓形紅燈時超越停止
    線或闖紅燈行為之認定設定標準，以為執法單位參考，其重
    要內容摘列如下：一、車輛面對圓形紅燈時仍逕予穿越路口
    至銜接路段，含左轉、直行、『迴轉』及右轉（依箭頭綠燈
    允許行駛者除外），即視為闖紅燈之行為（按95年7 月1 日
    修正施行之道路交通管理處罰條例第53條第2 項增訂：「前
    項紅燈右轉行為者，處新臺幣6 百元以上1 千8 百元以下罰
    鍰」，此項增定業將紅燈右轉行為排除在闖紅燈之定義之外
    ，併此說明）。二、有繪設路口範圍者：車輛無視於紅燈警
    示，有穿越路口之意圖，而『車身已伸入路口範圍亦視同闖
    紅燈；若僅伸越停止線而未達路口範圍者，則視為不遵守標
    線指示』（按不遵守標線指示者，依道路交通管理處罰條例
    第60條第2 項第3 款之規定論處）處分之。三、無繪設路口
    範圍者：以車輛無視於紅燈號誌，而有穿越路口之企圖，其
    『車身並已伸越停止線並足以妨害其他方向人（若有行人穿
    越道）、車通行者』，亦以闖紅燈論處；若僅車身伸越停止
    線則以不遵守標線指示視之。四、目前交岔路口已繪設網狀
    黃線區者，暫以該範圍視作路口。此函釋係針對道路交通管
    理處罰條例第53條之「闖紅燈」所為之釋示，具有「解釋性
    行政規則」之效力，足堪為各級機關適用法律及民眾認知執
    法機關適用法律意見之參考，先予說明。
五、訊據異議人對於前開時、地為警攔停掣單舉發之事實坦承不
    諱，然矢口否認有何違反道路交通管理處罰條例規定之行為
    ，辯稱：當時伊為了接聽電話騎上人行道，未及接聽電話鈴
    響即停止，後來承德路3 段與昌吉街口的燈號號誌是綠燈云
    云。經查：
  (一)異議人如何於前述時間，在行經設有紅綠燈光號誌管制之交
    岔路口，明知為禁止通行之紅燈號誌，竟仍違規闖紅燈行駛
    之違規事實，業據證人即目睹異議人違規行駛繼而開單告發
    異議人之員警乙○○於本院98年8 月28日調查時，以具結擔
    保渠供述之真實性，並在負擔偽證罪處罰之心理狀態下證稱
    ：當時異議人騎車在承德路上面南往北，行經昌吉街口時，
    昌吉街是一個Ｔ字路口，當時昌吉街口是紅燈，旁邊郵局有
    一個人行道，渠就從旁邊騎上去人行道，在人行道直行往前
    騎經人行道一段距離後跨過昌吉街路口之後從另外一個下坡
    騎下人行道，繼續行駛往北的方向，以此方式規避紅燈，渠
    就是在騎下來時被伊攔下，伊本來跟在異議人後面，親眼目
    睹渠騎上人行道，所以伊就騎到異議人前面攔停。這個路口
    的紅燈停止線與要上人行道的坡還距離有一段距離，異議人
    先騎超越停止線，再往前旁邊的人行道坡騎上人行道，伊是
    因為異議人已經跨越停止線，所以才舉發他闖紅燈等語，並
    庭呈照片2 張，於照片上方標示異議人騎乘的軌跡與方向，
    依上開函釋 (二)， 應認異議人係闖紅燈。另依一般執勤員
    警之專業訓練而言，對於該職務上事項之觀察力遠較一般人
    更為專注，參之證人當時執勤時所在位置更可認定證人當時
    誤判之可能性極低而有可信之處。再證人於執行勤務時，適
    時發現異議人騎乘系爭車輛違規闖越紅燈，並立即上前攔停
    舉發，而渠與異議人素不相識，復無怨隙，當無故意設詞誣
    陷異議人而甘冒偽證罪責之必要。
  (二)再警察舉發交通違規行為，並不以照片或錄影為必要之證明
    方法，若強求各種交通違規行為均需以照片或錄影為其裁罰
    依據，事實上殆不可行，蓋諸多違規行為之發生難以預期，
    違規狀態稍縱即逝，如闖紅燈（在未設置闖紅燈自動照相儀
    器之處所）者是，本院質諸證人當時該違規路口是否有設置
    監視器時，證人業已證稱：那裡是有感應線圈，但是因為線
    圈是在汽車道，機車道沒有等語，是本件縱無監視器照相或
    錄影存證，亦不影響異議人有於前開時、地違規闖紅燈之違
    規事實之認定，附此敘明。
六、綜上所述，異議人確有在上開時、地行經有燈光號誌管制之
    交岔路口闖紅燈行駛之違規行為，且於應到案日期前提出申
    訴，是原處分機關依前揭道路交通管理處罰條例第53 條第1
    項、第63條第1 項第3 款、處理細則第43條、第44條暨基準
    表之規定，就受處分人前開行經有燈光號誌管制之交岔路口
    闖紅燈行駛之違規行為裁處罰鍰4500元，並予記違規點數3
    點，核無違誤，本件異議人之異議為無理由，應予駁回。
七、據上論斷，應依道路交通案件處理辦法第19條，裁定如主文
    。
中    華    民    國    98    年    12    月    4     日
                  交通法庭法  官  吳維雅
以上正本證明與原本無異。
如不服本裁定，應於送達後5 日內，向本院提出抗告狀。
                          書記官  劉育君
中    華    民    國    98    年    12    月    4     日


司法院資訊處製作；財團法人民間司法改革基金會備份。
